【裁判字號】    95,台上,6251
【裁判日期】    951116
【裁判案由】    違反毒品危害防制條例
【裁判全文】
最高法院刑事判決            九十五年度台上字第六二五一號
上  訴  人  甲○○
上列上訴人因違反毒品危害防制條例案件，不服台灣高等法院中
華民國九十二年十二月三十一日第二審判決（九十二年度上訴字
第三九三七號，起訴案號：台灣板橋地方法院檢察署九十年度偵
字第三六０九、六七三一號），提起上訴，本院判決如下：
    主  文
原判決關於販賣第二級毒品部分撤銷，發回台灣高等法院。
    理  由
本件原判決認定上訴人甲○○於民國九十年四月一日下午四時許
，在台北市○○○路○段惠陽超市附近，基於販賣營利之意圖，
經綽號「阿龍」者之介紹向綽號「兄仔」者，以不詳金額販入安
非他命二十一包（淨重共計五百八十五點三三公克），伺機出售
，然未及賣出即於同日下午七時許，在台北縣樹林市○○路三四
一之三號為警查獲，並在其身上扣得安非他命一小包（淨重四點
二公克）、海洛因一小包，及在其所駕駛之小客車上扣得海洛因
三包、安非他命二十包、上訴人所有備供販賣所用之分裝袋七十
五個、上訴人所有供施用毒品所用之注射針筒一支、摻食器一支
、安非他命殘渣袋一個等情。因而維持第一審關於論處上訴人販
賣第二級毒品罪刑部分之判決，駁回上訴人在第二審之上訴，固
非無見。
惟查：(一)、有罪判決書之事實一欄，為判斷其適用法令當否之準
據，法院應將依職權認定與論罪科刑有關之事實，翔實記載，然
後於理由內逐一說明其憑以認定之證據，並使事實認定與理由說
明，互相適合，方為合法。倘事實認定與理由說明，不相一致，
或事實與理由欄內之記載，前後齟齬，按諸刑事訴訟法第三百七
十九條第十四款後段規定，均屬判決理由矛盾之當然違背法令。
(1)、原判決事實欄記載：經警扣得上訴人所有備供販賣安非他命
所用之分裝袋七十五個（原判決第二頁第七行）；於理由援引該
分裝袋七十五個為認定上訴人有前揭犯行之主要論據之一（原判
決第五頁第十四至十五行），並論述：扣案之分裝袋七十五個，
係上訴人所有備供販賣安非他命所用之物，應依刑法第三十八條
第一項第二款之規定予以宣告沒收（原判決第七頁第七至九行）
等情，是否認定說明：經警查扣之分裝袋七十五個係屬上訴人所
有，且係備供上訴人販賣安非他命所用之物？乃原判決維持第一
審諭知上訴人被訴意圖販賣而持有第一級毒品海洛因無罪部分之
判決，復於理由欄說明：經警查扣之分裝袋雖有七十五個，然因
同時亦扣有大量之安非他命，尚難遽認係要供販賣安非他命之用
（原判決第十頁第十一至十二行）等情，是否論斷經警查扣之分
裝袋七十五個雖屬上訴人所有，然並非供上訴人販賣安非他命所
用之物？其事實欄之認定記載與理由欄之論述說明，不盡一致，
尚有未合。(2)、原判決事實欄記載：如原判決事實欄所載之安非
他命二十一包，係上訴人基於販賣營利之意圖，經綽號「阿龍」
者之介紹，以不詳金額向綽號「兄仔」者販入（原判決第一頁第
十七行至第二頁第一行），是否認定上訴人係以不詳價格販入該
安非他命二十一包？乃原判決理由欄復又依憑上訴人之供述，認
定上訴人係以二十萬元之價格販入該安非他命二十一包，並據以
論述說明：上訴人所販入之安非他命每公克僅約三百四十一點七
元，參諸一般販毒者購入毒品之大盤價約為二公斤九十二萬元，
即平均每公克尚需四百六十元，而上訴人所購入之數量尚不及販
毒大盤商之百分之三十，其販入價格遠低於該大盤商，足見上訴
人係以盤商角色販入，其顯有販賣賺取價差之營利意圖（原判決
第五頁第九至十四行）等情，是否說明上訴人係以二十萬元之價
格販入該安非他命二十一包？其事實欄之認定記載與理由欄之論
述說明，不盡一致，尚有未洽。(二)、依法應於審判期日調查之證
據雖已調查，而其內容未明瞭者，即與未經調查無異，如遽行判
決，仍屬應於審判期日調查之證據而未予調查，尚不得遽對被告
為有利或不利之認定。原判決認定上訴人有前揭犯行，係依憑上
訴人供承其係以二十萬元購入安非他命二十一包，則依其所述經
精算其所販入之安非他命每公克僅約三百四十一點七元，參諸一
般販毒者購入毒品之大盤價約為二公斤九十二萬元（參諸台灣板
橋地方法院檢察署檢察官九十年度偵字第五三五五號起訴書），
則平均每公克尚需四百六十元，而上訴人所購買之數量尚不及販
毒大盤商之百分之三十，買價遠低於該毒販大盤商，足認上訴人
係以盤商之角色販入，顯有販入後轉賣之營利意圖（原判決第三
頁第十七行至第四頁第五行）等情，為其主要論據之一。然原判
決理由欄復又論述：按販賣安非他命係違法行為，非可公然為之
，亦無公定之價格，不論任何包裝，均可任意分裝增減分量，而
每次買賣之價量，亦可能隨時依雙方間之關係深淺、資力、需求
量及對行情之認知、來源是否充裕、查緝是否嚴緊、購買者被查
獲時供述購買對象之可能性風險之評估等，因而異其標準，並機
動調整，非可一概而論（原判決第五頁第二至六行）等情，是否
說明影響安非他命買賣價格之因素甚多，其買賣價格並無明確一
致之標準？而苟原判決上開論述說明無訛，即影響安非他命買賣
價格之因素甚多，其買賣價格並無明確一致之標準，則原判決援
引之台灣板橋地方法院檢察署檢察官九十年度偵字第五三五五號
起訴書個案內容，是否得據以認定上訴人販入安非他命之價格遠
低於毒販大盤商，尚非全無疑義，仍待調查釐清論述說明。乃原
審就上情未詳予調查釐清，復未說明何以得逕援引台灣板橋地方
法院檢察署檢察官九十年度偵字第五三五五號起訴書個案內容，
為不利上訴人認定之理由，其查證未盡且理由欠備，遽行判決，
難昭折服。上訴意旨指摘原判決關於此部分不當，尚非全無理由
。按第三審法院應以第二審判決所確認之事實為判決基礎，刑事
訴訟法第三百九十四條第一項前段定有明文。原判決上述之違背
法令，影響於事實之確定，本院無可據以為裁判，應將原判決關
於此部分撤銷，發回原審法院更為審判。
據上論結，應依刑事訴訟法第三百九十七條、第四百零一條，判
決如主文。
中    華    民    國  九十五  年   十一   月   十六   日
                      最高法院刑事第一庭
                          審判長法官  董  明  霈
                                法官  林  茂  雄
                                法官  張  祺  祥
                                法官  呂  永  福
                                法官  徐  文  亮
      本件正本證明與原本無異
                                      書  記  官
中    華    民    國  九十五  年   十一   月  二十二  日
                                                      J


司法院資訊處製作；財團法人民間司法改革基金會備份。
